臺灣臺南地方法院民事裁定
110年度消債更字第303號
聲  請  人
即 債 務人  張芫豪即張文吉

代  理  人  李汶宜律師(法扶律師)
上列聲請人依消費者債務清理條例聲請更生，本院裁定如下：
    主  文
聲請人張芫豪即張文吉自民國110年12月22日下午5時起開始更生
程序，並命司法事務官進行本件更生程序。
    理  由
一、按債務人不能清償債務或有不能清償之虞，且無擔保或無優
    先權之債務總額未逾新臺幣（下同）12,000,000元者，於法
    院裁定開始清算程序或宣告破產前，得向法院聲請更生；債
    務人對於金融機構負債務者，在聲請更生或清算前，應向最
    大債權金融機構請求協商債務清償方案，或向其住、居所地
    之法院或鄉、鎮、市、區調解委員會聲請債務清理之調解；
    協商或調解成立者，債務人不得聲請更生或清算。但因不可
    歸責於己之事由，致履行有困難者，不在此限；法院開始更
    生程序之裁定，應載明其年、月、日、時，並即時發生效力
    ；法院裁定開始更生或清算程序後，得命司法事務官進行更
    生或清算程序；必要時，得選任律師、會計師或其他適當之
    自然人或法人一人為監督人或管理人，消費者債務清理條例
    （下稱消債條例）第3條、第42條第1項、第151條第1項、第
    7項、第45條第1項、第16條第1項分別定有明文。
二、聲請意旨略以：聲請人積欠無擔保或無優先權之債務總額約
    為3,822,813元，為清理債務，依消債條例第151條規定，於
    民國110年9月間與最大債權金融機構中國信託商業銀行股份
    有限公司（下稱中信銀行）進行前置調解，中信銀行未提供
    清償方案，且聲請人現任職尼爾康工程有限公司(下稱尼爾
    康公司)，每月薪資24,000元，扣除每月必要生活費用15,96
    5元、聲請人之父、母即訴外人張錦隆、張劉菊英之扶養費
    用各4,000元後，已無力負擔任何清償方案，致調解不成立
    。又聲請人無擔保或無優先權之債務未逾12,000,000元，復
    未經法院裁定開始清算程序或宣告破產，亦無依消債條例或
    破產法之規定而受刑之宣告之情。爰依消債條例規定聲請准
    依更生程序清理債務等語。
三、經查：
  ㈠聲請人為一般消費者，並未從事營業，現積欠無擔保或無優
    先權之債務總額約為3,822,813元，未逾12,000,000元，聲
    請人於110年9月間向本院聲請與最大債權金融機構中信銀行
    間債務清理之調解，惟調解並未成立等情，有聲請人提出之
    戶籍謄本、財團法人金融聯合徵信中心之債權人清冊、當事
    人綜合信用報告、全國財產稅總歸戶財產查詢清單、108、1
    09年度綜合所得稅各類所得資料清單及調解不成立證明書為
    證（本院卷第15、23-33、37、141-145頁）。從而，聲請人
    主張其為一般消費者，無擔保或無優先權之債務總額未逾12
    ,000,000元，且於提起本件更生聲請前，業已踐行前置調解
    程序而調解不成立等情，應堪認定。
  ㈡聲請人主張其任職尼爾康公司，每月薪資24,000元等語。惟
    查，聲請人任職尼爾康公司，110年7月至110年9月薪資所得
    各為37,806元、36,006元、36,006元，平均每月薪資36,606
    元【計算式：(37,806＋36,006＋36,006)÷3＝36,606】，有聲
    請人提出之薪資單在卷可稽(本院卷第148-150頁)，此外，
    聲請人目前未領取政府之津貼或補助，有嘉義縣社會局110
    年10月8日嘉縣社身福字第1100039095號函存卷可考（本院
    卷第85頁），復查無其他證據資料證明聲請人尚有其主張收
    入以外之所得，是認聲請人每月收入應為36,606元，並以此
    金額作為償債能力之計算基礎。至聲請人主張其現遭債權人
    良京實業股份有限公司扣薪乙節，並提出臺灣苗栗地方法院
    110年7月13日苗院雅110司執儉字第14796號執行命令為憑(
    本院卷第151頁)，然查，聲請人之全部財產及薪資為所有債
    權之總擔保，於評估聲請人是否有不能清償之情形時，仍應
    還原聲請人原有之總資力後，就聲請人之全部資力與其所有
    之總債務為比較，不應將債權人聲請執行部分之金額扣除，
    且聲請人遭強制執行之金額，即為其所清償金額之一部分，
    如將此金額扣除，將有重複計算而低估聲請人之全部清償金
    額及能力或高估聲請人支出之情形，故聲請人雖遭強制執行
    扣取薪資，仍應以其原有總收入及總資力進行評估。
  ㈢按債務人必要生活費用，以最近1年衛生福利部或直轄市政府
    所公告當地區每人每月最低生活費1.2倍定之。受扶養者之
    必要生活費用，準用第1項規定計算基準數額，並依債務人
    依法應負擔扶養義務之比例認定之，消債條例第64條之2第1
    項、第2項分別定有明文。而以最近1年衛生福利部所公告之
    臺南市每人每月最低生活費13,304元之1.2倍計算之，即為1
    5,965元（元以下四捨五入，下同），故聲請人自陳每月必
    要生活費用15,965元，應為可採。次按受扶養權利者，以不
    能維持生活而無謀生能力者為限，民法第1117條第1項定有
    明文。經查，聲請人之父張錦隆為41年生，領有重度殘障手
    冊，每月領取老農津貼7,550元，109年度無申報所得，名下
    有田賦4筆，財產總額1,189,377元；聲請人之母張劉菊英為
    44年生，每月領取老農津貼7,550元，109年度無申報所得，
    名下有84、105年出廠之汽車各1輛，有聲請人提出之戶籍謄
    本、中埔鄉農會存款存摺、身心障礙證明（本院卷第15、11
    3-131頁）及本院依職權查調之張錦隆、張劉菊英109年度稅
    務電子閘門財產所得調件明細表（置於證物袋內）、嘉義縣
    社會局110年10月8日嘉縣社身福字第1100039095號函存卷可
    考（本院卷第85頁），應認張錦隆名下雖有田賦，且每月領
    有老農津貼，但為重度身心障礙之人；張劉菊英僅領有老農
    津貼，且名下無不動產，均難維持生活，有受扶養之必要，
    且其生活費標準，亦應以上開最低生活費標準為限。故依前
    述每人每月15,965元之生活費標準，由聲請人與其2名妹妹
    共同支出張錦隆、張劉菊英之生活費，聲請人每月扶養張錦
    隆、張劉菊英之費用，應以5,610元為其上限【計算式：(15
    ,965元－7,550元)×2÷3人＝5,610元】，聲請人自陳每月支出
    張錦隆、張劉菊英扶養費用逾5,610元部分，並無可採。是
    認聲請人每月必要生活支出為21,575元【計算式：15,965＋5
    ,610＝21,575】。
  ㈣聲請人稱其曾於110年9月間向本院聲請與最大債權金融機構
    中信銀行進行前置調解，中信銀行未提供清償方案，致調解
    不成立等語，有聲請人提出之調解不成立證明書存卷可查（
    本院卷第37頁），且經本院依職權調閱本院110年度南司消
    債調字第463號卷宗核閱屬實，而中信銀行於110年10月14日
    提供分180期、利率0%，期付20,400元之清償方案，有中信
    銀行民事陳報狀在卷可證(本院卷第91-105頁），則以聲請
    人每月所得36,606元，扣除每月必要生活支出21,575元後，
    僅剩15,031元【計算式：36,606－21,575＝15,031】，實已不
    足清償上開還款方案，遑論聲請人另有資產管理公司等債務
    。又聲請人名下無財產等情，有聲請人提出之全國財產稅總
    歸戶財產查詢清單附卷可考（本院卷第29頁）。依此，聲請
    人陳稱其收入無法負擔全部債務，應堪採信。
四、綜上所述，聲請人係一般消費者，積欠之無擔保或無優先權
    債務在12,000,000元以下，亦曾踐行前置調解程序而調解不
    成立，且綜合聲請人之收入財產及必要生活支出之情形，確
    有不能清償債務之虞之情形。此外，聲請人未經法院裁定開
    始清算程序或宣告破產，亦無依消債條例或破產法之規定而
    受刑之宣告之情，有本院民事紀錄科查詢表、臺灣高等法院
    被告前案紀錄表在卷可憑（本院卷第41-43頁），復查無消
    債條例第6條第3項、第8條或第46條各款所定駁回更生聲請
    之事由存在，自有藉助更生制度調整其與債權人間之權利義
    務關係，重建其經濟生活之必要。從而，聲請人聲請更生，
    於法應屬有據。
五、法院裁定開始更生或清算程序後，得命司法事務官進行更生
    或清算程序，必要時得選任律師、會計師或其他適當之自然
    人或法人一人為監督人或管理人，消債條例第16條第1項定
    有明文。查本件既經本院裁定開始更生程序，爰併依前開規
    定，命司法事務官進行更生程序。　　
中　　華　　民　　國　　110 　年　　12　　月　　22　　日
              消債法庭法  官　 施介元
以上正本係照原本作成。
本裁定不得抗告。
本裁定已於民國110年12月22日下午5時公告。
中　　華　　民　　國　　110 　年　　12　　月　　22　　日
                      書記官   曾怡嘉